臺灣臺中地方法院刑事判決　　　　　　100年度簡上字第308號
上　訴　人
即　被　告　林玟瑞
上列上訴人即被告因傷害案件，不服本院民國100年6月13日100
年度簡字第344號刑事簡易判決（起訴案號：100年度偵字第2407
號），提起上訴，本院管轄第二審合議庭判決如下︰
    主      文
上訴駁回。
    犯罪事實及理由
一、本案經本院合議庭審理結果，認第一審簡易判決之認事用法
    及量刑均無不當，應予維持，並引用臺灣臺中地方法院檢察
    署起訴書及本院第一審刑事簡易判決書之記載（如附件所示
    ）。
二、上訴人即被告林玟瑞上訴意旨略以：當天係因為證人即告訴
    人蔡秉城先動手打我、並推倒證人即我前妻楊庶梅，我為了
    自衛，方才回手；原審判決過重等語。
三、經查：
  (一)關於本件上訴人、證人蔡秉城衝突之起因及過程，上訴人於
    警偵訊供稱：當時情況是我與證人楊庶梅在該麵攤內吃東西
    ，證人蔡秉城一直看我太太，我看到後就詢問他，雙方因此
    發生口角，證人蔡秉城就衝過來，我太太怕我與他起爭執，
    所以就擋在我前面證人蔡秉城先把我太太推倒，之後掐住我
    脖子，於是我就與他扭打等語；證人蔡秉城於警詢中則證稱
    ：我在麵攤前宵夜，上訴人就說我在「看三小」，我當時就
    回應他，他就站起來眼鏡拿下，作勢要打我，我不甘示弱走
    上前去，他拿起椅子砸我，我就隨手拿安全帽打他，證人楊
    庶梅拉住我，我就將她推開等語，另證人楊庶梅於本院審理
    中係證稱：「（被告問：請陳述當天經過情形？）當天是我
    與被告在路邊攤吃麵，突然之間，我看到他們兩人打起來，
    我只記得一些片段，就是我與被告一起吃麵，吃到一半，被
    告突然站起來，就與告訴人罵起來、打起來，所以他們在打
    之前有口頭先互罵之後就打起來。」、「（被告問：當天告
    訴人是在小吃攤的外面嗎？）對的。」、「（被告問：是不
    是他衝進來小吃攤裡面的嗎？）我不清楚狀況。」、「（被
    告問：告訴人有無先推倒你嗎？）我站在被告前面，告訴人
    應該是推被告，身體碰到我，我才跌倒。」、「（被告問：
    後來告訴人是否掐我的脖子？）有。」等語。經核上訴人、
    證人蔡秉城、楊庶梅上開供證述內容，上訴人與證人蔡秉城
    確有於本件案發時地，先係口角爭執，再因此衍生肢體衝突
    ，進而互毆之情事，又按以手毆擊、或以物品丟擲他人身體
    部分，均足以使人受傷，乃係通常事理，而上訴人為一智慮
    健全之成年人，對此自有認識，無庸置疑。且按正當防衛必
    須對於現在不法之侵害始得為之，侵害業已過去，或無從分
    別何方為不法侵害之互毆行為，均不得主張防衛權，而衡之
    一般社會經驗法則，互毆係屬多數動作構成單純一罪而互為
    攻擊之傷害行為，縱令一方先行出手，而還擊之一方在客觀
    上苟非單純對於現在不法之侵害為必要排除之反擊行為，因
    其本即有傷害之犯意存在，則對其互為攻擊之還手反擊行為
    ，自無主張防衛權之餘地（最高法院92年度臺上字第3039號
    判決要旨可資參照）。而本件上訴人及證人蔡秉城於前揭時
    地，已因細故相互爭執，甚於麵攤等公眾出入場合，無視他
    人眼光，相互叫囂、對罵，有如前述，足見雙方心中互有憤
    恨，此觀上訴人至今猶於本院審理中指責證人蔡秉城，即可
    明證，則上訴人、證人蔡秉城在前揭時、地，因一言不合，
    進而以言語、肢體渲染衝突、或藉以挑釁對方，本係常情，
    嗣其二人果因此而相互動手毆打對方、上訴人並以椅子丟擲
    證人蔡秉城，衡之一般社會經驗法則，顯係各自基於傷害之
    犯意所為，應無疑義，此徵之其等事後亦係相互指訴對方傷
    害等情，猶是明灼，是上訴人確有傷害證人蔡秉城之犯意，
    洵無疑義，其辯稱係正當防衛等語，無非避責，自不可信。
  (二)又按刑罰之量定，固屬法院自由裁量之職權行使，但仍應審
    酌刑法第57條所列各款事由及一切情狀，為酌量輕重之標準
    ，並非漫無限制；在同一犯罪事實與情節，如別無其他加重
    或減輕之原因，下級審法院量定之刑，亦無過重或失輕之不
    當情形，則上級審法院對下級審法院之職權行使，原則上應
    予尊重，有最高法院85年臺上字第2446號判決意旨可資參照
    。次按刑法第277條第1項傷害罪之法定本刑為3年以下有期
    徒刑、拘役或1,000元以下罰金。而原審審酌上訴人僅因細
    故竟一時情緒衝動控制不佳，以肢體衝突相向，毆打證人蔡
    秉城，致其受有左手開放性傷口、頭部挫傷(左上眼臉腫脹)
    、左膝挫擦傷之傷害，及上訴人於偵查中自白犯行之態度，
    然未與證人蔡秉城達成和解，賠償其損失，暨上訴人之智識
    程度及生活狀況等一切情狀，依刑事訴訟法第449條第2項、
    第454條第2項、刑法第277條第1項、第47條第1項、第41條
    第1項前段及刑法施行法第1條之1，判處上訴人有期徒刑4月
    ，如易科罰金，以新臺幣1,000元折算1日，其法律適用及量
    刑均屬妥適，其上訴指摘原審量刑過重等語，為無理由。
  (三)綜上所述，上訴人前詞所辯，委不可信，其循此提起上訴，
    自無理由，應予以駁回。
據上論斷，應依刑事訴訟法第455條之1第1項、第3項、第368條
，判決如主文。
本案經檢察官張容姍到庭執行職務。
中    華    民    國    100    年    8    月    18    日
            刑事第十八庭    審判長法  官  郭書豪
                                  法  官  胡芷瑜
                                  法  官  林世民
以上正本證明與原本無異。
本件不得上訴。
                                  書記官  紀俊源
中    華    民    國    100    年    8    月    18    日
附錄論罪科刑法條：
中華民國刑法第277條
傷害人之身體或健康者，處 3 年以下有期徒刑、拘役或 1 千元
以下罰金。
犯前項之罪因而致人於死者，處無期徒刑或 7 年以上有期徒刑
；致重傷者，處 3 年以上 10 年以下有期徒刑。